【裁判字號】    98,上訴,3840
【裁判日期】    981231
【裁判案由】    毒品危害防制條例
【裁判全文】
臺灣高等法院刑事判決                98年度上訴字第3840號
                                    98年度上訴字第3848號
上  訴  人
即  被  告  甲○○
                    （另案於臺灣臺北監獄臺北分監執行）
上列上訴人因毒品危害防制條例案件，不服臺灣板橋地方法院98
年度訴緝字第218 、219 號，中華民國98年7 月31日第一審判決
（起訴案號：臺灣板橋地方法院檢察署97年度毒偵字第1492、32
23號），提起上訴，本院判決如下：
    主  文
上訴駁回。
    事  實
一、甲○○前因施用毒品案件，經原審法院以92年度毒聲字第39
    60號裁定觀察、勒戒後，認無繼續施用之傾向，於民國（下
    同）93年1 月20日執行完畢釋放出所，由臺灣板橋地方法院
    檢察署檢察官以92年度毒偵字第4032號為不起訴處分確定。
    又因施用毒品案件，經原審法院以94年度訴字第3112號刑事
    判決判處有期徒刑8 月確定；復因竊盜案件，經原審法院以
    94年度簡字第4766號判決處有期徒刑6 月確定；另因施用毒
    品案件，經原審法院以95年度訴字第3137號判決有期徒刑8
    月確定；上開3 罪並經原審法院以96年度聲減字第1781號裁
    定各減刑期二分之一，並就上開94年度訴字第3112號施用毒
    品案件及竊盜案件部分裁定減刑後應執行有期徒刑6 月確定
    ，與上開95年度訴字第3137號施用毒品案件部分減後之刑有
    期徒刑4 月接續執行，嗣於民國96年8 月14日縮短刑期假釋
    出監，並於96年10月16日縮刑假釋期滿未經撤銷，所餘刑期
    視為執行完畢。
二、詎甲○○猶不知悔改，復基於施用第一級毒品海洛因之犯意
    ，先後：(一)於97年1 月28日15時至16時左右，在其位於臺北
    縣樹林市○○街62巷6 弄5 號2 樓之住處，以將海洛因摻水
    放入針筒後注射之方式施用海洛因1 次，旋於翌日即1 月29
    日12時20分許，在臺北縣樹林市○○街20巷為警查獲，並扣
    得其所有之海洛因1 包（驗後淨重0.0582公克），經警採集
    其尿液送檢後，係呈嗎啡類陽性反應，始知上情。(二)復於97
    年3 月23日下午某時，在前揭住處以相同方式施用海洛因1
    次，旋於翌日即3 月24日17時30分許，在臺北縣樹林市○○
    街20巷前為警查獲，並扣得其所有之注射針筒1 支。經警採
    集其尿液送驗後，亦呈嗎啡類陽性反應，而悉上情。
三、案經臺北縣政府警察局板橋分局、樹林分局分別報告臺灣板
    橋地方法院檢察署檢察官偵查起訴。
    理  由
一、按被告以外之人於審判外之陳述，雖不符刑事訴訟法第159
    條之1 至第159條之4之規定，而經當事人於審判程序同意作
    為證據，法院審酌該言詞陳述或書面陳述作成時之情況，認
    為適當者，亦得為證據；當事人、代理人或辯護人於法院調
    查證據時，知有刑事訴訟法第159條第1項不得為證據之情形
    ，而未於言詞辯論終結前聲明異議者，視為有前項之同意，
    刑事訴訟法第159條之5定有明文。查本案作為認定事實所引
    用審判外之相關供述證據，固屬傳聞證據，惟公訴人、被告
    於審判期日均表示無意見而不予爭執，亦未聲明異議，審酌
    上開證據資料製作時之情況，尚無違法不當及證明力明顯過
    低之瑕疵，亦認為以之作為證據應屬適當，揆諸前開規定，
    認前揭證據資料均有證據能力。至其餘資以認定被告犯罪事
    實之非供述證據，亦查無有何違反法定程序取得之情形，均
    認具有證據能力。
二、上揭事實，業據被告甲○○於原審及本院審理時均坦承不諱
    ，且被告兩次為警查獲後所採集之尿液，均經送臺灣檢驗科
    技股份有限公司以EIA 酵素免疫分析法初步檢驗，再以GC/M
    S 氣相層析質譜儀法確認檢驗結果，均呈現鴉片類（海洛因
    ）陽性之反應乙節，有該公司97年2 月19日編號CH/2008/20
    012 號、97年4 月10日編號CH/2008/30802 號濫用藥物檢驗
    報告、被移送人姓名及代碼對照表各2 紙附卷可稽（見臺灣
    板橋地方法院檢察署檢察官97年毒偵字第1492號卷第16、36
    頁、97年毒偵字第3223號卷第21、33頁），復有如事實欄之
    扣案物可資佐證，堪信其自白與事實相符。又被告前有事實
    欄一所載施用毒品之觀察勒戒執行完畢暨因施用毒品案件經
    法院判決確定之前科紀錄，有本院被告前案紀錄表附卷可憑
    ，從而被告於前開觀察、勒戒執行完畢釋放後之五年以內，
    再犯本件兩次施用毒品之罪，應依法論處。
三、核被告甲○○所為，均係犯毒品危害防制條例第10條第1 項
    之施用第一級毒品罪。被告施用前後持有第一級毒品之犯行
    ，皆為施用之高度行為所吸收，不另論罪。被告所犯上開二
    罪，犯意各別，行為互殊，應予分論併罰。又被告有事實欄
    所載之執行紀錄，有本院被告前案紀錄表在卷可稽，其於有
    期徒刑執行完畢後之5 年以內，再故意犯本件有期徒刑以上
    之罪，均為累犯，皆應依法加重其刑。
四、原審認被告罪證明確，依簡式審判程序，適用毒品危害防制
    條例第10條第1 項、第18條第1 項前段，刑法第11條前段、
    第47條第1 項、第38條第1 項第2 款、第51條第5 款之規定
    ，及審酌被告無視於毒品對於自身健康之戕害及國家對於杜
    絕毒品犯罪之禁令，惟考量施用毒品者均具有相當程度之生
    理成癮性及心理依賴性，戒除不易，暨衡以其施用毒品之動
    機、未能遵期到庭係通緝到案、然犯罪後坦承犯行之態度、
    在審理中所自述之生活狀況、暨供陳於97年2 月間開始即至
    醫院接受服用美沙冬之治療等一切情狀，分別量處有期徒刑
    八月、八月，並定其應執行刑有期徒刑一年二月，另說明扣
    案白色粉末1 袋（原淨重0.060 公克，取樣0.0018公克鑑驗
    、驗餘淨重0.0582公克），確含第一級毒品海洛因之事實，
    有交通部民用航空局航空醫務中心97年2 月29日航藥鑑字第
    0971020 號毒品鑑定書1 份存卷可考（附於同前署97年毒偵
    字第1492號卷第29頁），是該扣案之海洛因1 包（驗餘淨重
    0.0582公克），係屬違禁物，應依毒品危害防制條例第18條
    第1 項前段之規定，併予諭知沒收銷燬（至包裝上開毒品之
    外包裝袋1 只，因與毒品於物理外觀上附合而難予析離，且
    如強予析離至完全無殘渣留存，將耗費相當之時間、人力與
    經費，於經濟上顯無實益，依社會一般通念，堪認該包裝袋
    已與查獲之毒品結合成為一體而無從強加析離，是上開毒品
    既屬毒品危害防制條例18條第1 項前段所規定之違禁物，其
    外包裝袋亦應併予沒收銷燬之，附此敘明）。另為警於97年
    3 月24日所扣得之注射針筒1 支，乃被告所有供其施用該次
    海洛因所用之物，此據被告在原審供承在卷，應依刑法第38
    條第1 項第2 款規定宣告沒收。其認事用法及量刑，均無違
    誤，被告上訴意旨雖承認本件兩次施用毒品海洛因犯行，然
    又稱第二次即98年3 月23日下午該次施用海洛因犯行，已經
    本院以98年度上訴字第3686號判決確定，且伊於97年2 月間
    開始接受服用美沙冬治療云云。惟查，臺灣板橋地方法院97
    年度訴字第3072號判決，認定被告於97年3 月21日19時許，
    在其上開住處，施用第一級毒品海洛因，於同年月22日16時
    7 分為警查獲採集尿液送驗結果呈鴉片類藥物陽性反應，因
    而判處被告有期徒刑9 月，嗣被告不服該判決而上訴，經本
    院98年度上訴字第3686號以上訴無具體理由駁回上訴確定在
    案，此有臺灣板橋地方法院97年度訴字第3072號及本院98年
    度上訴字第3686號判決書影本在卷可稽，而本件被告第二次
    施用海洛因之犯罪時間，係在97年3 月23日下午某時施用，
    嗣於3 月24日下午採尿送驗結果呈嗎啡陽性反應，此次犯行
    與上開臺灣板橋地方法院97年度訴字第3072號判決認定之犯
    罪事實，施用時間前後相差約二日，況且，被告始終坦承確
    有於97年3 月23日下午某時施用毒品海洛因（見本院準備程
    序及審判筆錄），是本件第二次施用毒品海洛因犯行與上開
    臺灣板橋地方法院97年度訴字第3072號被告施用毒品案件，
    顯非同一案件；再按毒品危害防制條例第21條規定：犯毒品
    危害防制條例第10條之罪者，於犯罪未發覺前，自動向行政
    院衛生署指定之醫療機構請求治療，醫療機構免將請求治療
    者送法院或檢察機關。依前項規定治療中經查獲之被告或少
    年，應由檢察官為不起訴之處分或由少年法院為不付審理之
    裁定，但以一次為限。此條文係鼓勵施用毒品者，在未被查
    獲前，主動向醫療機構請求治療，倘於治療中被查獲者，應
    由檢察官為不起訴之處分，乃對於施用毒品者於請求治療「
    前」之施用行為予以寬典，然對於在治療中又繼續施用毒品
    之行為，並無此條文之適用。本件被告固於96年10月3 日起
    前往行政院衛生署八里療養院接受美沙冬特別門診，此有該
    院98年11月27日八療成癮字第0980006880號函附就診紀錄在
    卷可佐，然其於治療中，又為本件施用毒品之犯行，依上說
    明，本件施用毒品行為，已非毒品危害防制條例第21條所免
    責之範圍，併予敘明。綜上所述，被告上訴意旨指摘原判決
    不當，為無理由，應予駁回。
據上論斷，應依刑事訴訟法第368條，判決如主文。
本案經檢察官孫冀薇到庭執行職務。
中    華    民    國    98    年    12    月    31    日
                  刑事第十九庭審判長法  官  葉騰瑞
                                    法  官  潘翠雪
                                    法  官  彭政章
以上正本證明與原本無異。
如不服本判決，應於收受送達後10日內向本院提出上訴書狀，其
未敘述上訴之理由者並得於提起上訴後10日內向本院補提理由書
（均須按他造當事人之人數附繕本）「切勿逕送上級法院」。
                                    書記官  杜宜寧
中    華    民    國    98    年    12    月    31    日


司法院資訊處製作；財團法人民間司法改革基金會備份。
